【裁判字號】    95,重訴,5
【裁判日期】    951122
【裁判案由】    毒品危害防制條例
【裁判全文】
臺灣基隆地方法院刑事判決               95年度重訴字第5號
公  訴  人  臺灣基隆地方法院檢察署檢察官
被      告  丙○○
                    （現在臺灣基隆看守所羈押中）
選任辯護人  趙建和  律師
            郭宣辰  律師
上列被告因違反毒品危害防制條例案件，經檢察官提起公訴（95
年度偵字第2921號），本院判決如下：
    主  文
丙○○共同運輸第一級毒品，處有期徒刑玖年。
扣案之第一級毒品海洛因陸包，驗餘後合計淨重肆佰玖拾捌點
伍公克，併同無從與之完全析離之分裝袋陸只，均沒收銷燬；黑
色塑膠袋及紅白相間塑膠袋各壹只，均沒收。
    事  實
一、緣乙○○（未據起訴）與「張智傑」（即起訴書所載之「張
    世傑」，年籍不詳）素有來往；而丙○○則係「張智傑」之
    小弟，受「張智傑」之指揮以完成其交辦事項。民國95年6
    月25日晚間8 時30分左右，「張智傑」以大陸地區「000000
    00000 」（國際電話區域代碼：86）電信號碼撥打乙○○持
    用之「0000000000」行動門號，經乙○○於電話中提出購買
    海洛因之要約，而與「張智傑」達成「先到貨，後付款」之
    共識。合意既定，「張智傑」遂即以大陸地區「0000000000
    0 」電信號碼撥打丙○○持用之「0000000000」行動門號，
    指示丙○○應如期完成運交海洛因予乙○○之事宜。乃丙○
    ○明知海洛因係毒品危害防制條例所明定列管之第一級毒品
    ，不得非法持有、運輸，猶不嚴詞加以回絕，反萌生運輸第
    一級毒品海洛因之故意，並與「張智傑」基於犯意之聯絡（
    惟本案尚無積極證據足認丙○○亦有販賣第一級毒品海洛因
    以營利之故意），先前往基隆市○○區○○路之羊肉爐店附
    近，向姓名年籍不詳綽號「阿偉」之成年男子（代「張智傑
    」保管海洛因之人），領取「張智傑」預先以黑色塑膠袋暨
    紅白相間塑膠袋各1 只充作外層提袋，內裝業經分裝妥當之
    海洛因1 大包暨5 小包（驗餘後合計淨重：498.35公克；惟
    本案亦無積極證據足認「阿偉」與丙○○或「張智傑」間，
    有何運輸第一級毒品海洛因之犯意聯絡），以靜候「張智傑
    」之下一步指示。95年6 月26日凌晨零時37分左右，乙○○
    因久候毒品未至，遂又以自己持用之「0000000000」行動門
    號撥打「張智傑」大陸地區「00000000000 」電信號碼，經
    與「張智傑」二度確認無誤後，「張智傑」乃即以不詳方式
    通知丙○○逕致電乙○○，俾與乙○○約定取交海洛因之確
    實時、地。同日凌晨零時42分左右，丙○○果以自己持用之
    「0000000000」行動門號致電乙○○（「0000000000」），
    而與乙○○相約20分鐘以後，在基隆市○○區○○街21號百
    福社區撞球協會前取交上揭海洛因6 包，並於同日凌晨1 時
    30分左右，駕駛MT─8080號自用小客車，依約運輸上揭海洛
    因6 包到場。茲以臺灣臺北地方法院檢察署檢察官前已核發
    95年6 月1 日95年北檢大結聲監續字第000712號通訊監察書
    ，指揮員警就乙○○所持用之「0000000000」行動門號進行
    側錄監聽；員警並自現譯人員所即時通報之情資，研判「姓
    名年籍不詳之『某男』，將依『張智傑』之指示，運輸毒品
    至基隆市○○區○○街21號百福社區撞球協會前」，而於同
    日凌晨零時左右，預先到場部署埋伏，乃果於同日凌晨1 時
    30分左右，見丙○○手提袋裝物品到場。茲因丙○○之形跡
    適與監聽情資所示內容相符，埋伏員警遂對其身分產生合理
    懷疑（即懷疑丙○○應係監聽情資所示之「某男」），並因
    而趨前盤查；乃丙○○見狀，竟心虛表示自己手提物品即「
    毒品」無誤，員警遂依現行犯之規定，當場逮捕其人，並扣
    得丙○○運輸而持有之上揭海洛因6 包（1 大包暨5 小包）
    、「張智傑」所有供丙○○運輸上揭海洛因用之黑色塑膠袋
    暨紅白相間塑膠袋各1 只，及丙○○隨身攜帶之WINII 行動
    電話1 具暨其內插之「0000000000」SIM卡1枚（係不知情之
    粘雅雯申辦予丙○○使用，而非丙○○個人所有之物）、NO
    KIA 行動電話1 具暨其內插之「00000000000 」SIM 卡1 枚
    （尚無積極證據足認乃丙○○所有，供運輸本案毒品所用）
    ，始知上情。
二、案經行政院海岸巡防署北部地區巡防局移送臺灣基隆地方法
    院檢察署檢察官偵查起訴。
    理  由
一、證據能力
  (一)關於卷附監聽譯文
    按偵查犯罪機關依法定程序監聽之錄音，如已踐行調查證據
    程序，固非不可採為認定犯罪事實之基礎，此觀刑事訴訟法
    第一百六十五條之一第二項之規定自明。又監聽錄音製作之
    譯文，如僅為偵查犯罪機關單方面製作，而被告或訴訟關係
    人對其真實性復有爭執，法院自應依上開規定勘驗該監聽之
    錄音踐行調查證據之程序，以確認該監聽錄音譯文之真實性
    ，定其取捨，不得逕以該監聽錄音之譯文，採為認定被告有
    罪之基礎（最高法院93年度臺上字第6510號判決意旨參照）
    。即警察機關對犯罪嫌疑人依法監聽電話所製作之通訊監察
    紀錄譯文，為該監聽電話錄音之「派生證據」，若被告對該
    通訊監察紀錄譯文有所爭執，而就監聽電話錄音帶又無直接
    播放勘驗之困難，在未辨明該監察紀錄譯文之真正時，自不
    能遽以該通訊監察紀錄譯文採為論罪之基礎（最高法院94年
    度臺上字第1270號判決意旨參照）。準此以言，是項監聽譯
    文倘係公務員（警察）依法定程序所製作取得，被告或訴訟
    關係人就其真實性復無爭執（即不否認譯文所載對話內容之
    真實無偽），法院並曾依刑事訴訟法第一百六十五條第一項
    規定，向被告宣讀或告以要旨，而踐行證據調查之法定程序
    ，則其自得採為認定被告有罪之基礎，有證據能力。經查，
    本案所涉之通訊譯文實乃員警依臺灣臺北地方法院檢察署95
    年6 月1 日95年北檢大結聲監續字第000712號通訊監察書（
    本院卷第39-41 頁），針對乙○○所持用之「0000000000」
    行動門號所監聽側錄；且其監聽側錄時間，亦未逾越上揭通
    訊監察書所核准監聽之期間範圍，並與法律之規定相符，兼
    以經本院對被告及辯護人提示暨宣讀結果，亦未見被告或辯
    護人就其真實性有何爭執（本院卷第51頁、第176 頁），參
    諸上開說明，因認涉案監聽譯文，當有證據能力，得恃為認
    定被告有罪之依據，而為本案審判之適格證據。
  (二)關於扣案相關證物
    按現行犯，不問何人得逕行逮捕之。犯罪在實施中或實施後
    即時發覺者，為現行犯。刑事訴訟法第八十八條第一項、第
    二項分別定有明文。次按檢察官、檢察事務官、司法警察官
    或司法警察逮捕被告、犯罪嫌疑人或執行拘提、羈押時，雖
    無搜索票，得逕行搜索其身體、隨身攜帶之物件、所使用之
    交通工具及其立即可觸及之處所。刑事訴訟法第一百三十條
    亦有明定。茲本案員警係本於現譯人員依法監聽而即時回報
    之對話內容，研判「某男」將依「張智傑」之指示，運輸毒
    品前往基隆市○○區○○街21號百福社區撞球協會前，與乙
    ○○進行毒品交易，遂預先到場部署埋伏，乃果見被告手持
    袋裝物品，於監聽情資所示時、地出現；埋伏員警見其形跡
    適與監聽情資所示內容相符，遂對被告身分產生合理懷疑（
    即懷疑被告應係監聽情資所示之「某男」），是其趨前盤查
    ，當非警察勤務條例第十一條第三款所指，在毫無客觀跡證
    足認事涉不法之情形下，隨機選擇對象而進行之「臨檢」盤
    查；又埋伏員警既係本諸監聽情資，而對被告身分產生客觀
    合理懷疑，則其上前盤查被告身分之行止，當亦與警察職權
    行使法第六條、第七條之規定無違。再者，被告既見員警盤
    查而心虛而表示自己手提物品即「毒品」無誤，則員警據以
    逮捕被告之過程，當亦與刑事訴訟法第八十八條第一項、第
    二項之規定相符；又本案之逮捕程序既核無違誤，則員警雖
    無搜索票得以憑恃，然其因逮捕犯罪嫌疑人而附帶搜索犯罪
    嫌疑人身體、隨身攜帶之物件、所使用之交通工具及其立即
    可觸及之處所，自亦於法有據（刑事訴訟法第一百三十條規
    定），是其因合法之逮捕、搜索，進而發覺得為證據或得沒
    收之扣案海洛因6 包（1 大包暨5 小包）、「張智傑」所有
    供運輸海洛因所用之黑色塑膠袋暨紅白相間塑膠袋各1 只，
    及被告隨身攜帶之WINII 行動電話1 具暨其內插之「000000
    0000 」SIM 卡1 枚、NOKIA行動電話1 具暨其內插之「0000
    0000000 」SIM 卡1 枚，進而據以查扣（刑事訴訟法第一百
    三十三條第一項），自亦查無瑕疵可指。準此，辯護人徒以
    本案盤查程序與法不合（本院卷第188-192 頁）云云，抗辯
    本案搜索扣押違法，扣案證物「無」證據能力，核此見解，
    自屬誤會。從而，因認扣案證物有證據能力，而得作為本案
    審判之適格證據。
  (三)關於被告之歷次自白或陳述
    按被告自白是否具備證據能力，祇以該項自白是否出於供述
    者之真意而定；即被告自白是否出於「任意」，屬「證據能
    力」層次之問題，應最優先於犯罪事實而為調查，至被告自
    白是否「真實」，則屬「證明力」層次之問題，為免法院過
    早產生先入為主之成見，法律業已明定非俟有關犯罪事實之
    其他證據均已調查完畢，不得先行調查（刑事訴訟法第一百
    六十一條之三規定參照）。蓋「證據能力」所強調者，實為
    其作為認定被告犯罪證據之資格，此與其內容究否足以證明
    被告犯罪之「證明力」（即所自白之內容究否與事實相符）
    ，尚有層次上之差別，不容混為一談。準此以言，有關被告
    自白「證據能力」所應審究者，當亦僅止於其自白內容，究
    否確係出於供述者即被告真意之違反（即其「任意性」之未
    備），反面言之，即被告自白究否係「取供者」藉強暴、脅
    迫、利誘、詐欺、疲勞訊問、違法羈押或其他不正方法所取
    得（即其「信用性」之未備）。查被告之歷次自白或陳述，
    概係出於被告一己真意，此業據被告自陳在卷（本院卷第57
    頁），兼以本院自形式上觀察被告之歷次自白或陳述，姑不
    論其所陳內容究否與真實相符（此乃「證明力」層次之問題
    ，已如前述），亦未見有何「供述者」之「任意性」違反，
    或「取供者」之「信用性」未備等應排除其證據適格地位之
    情事，因認其「任意性」及「信用性」均已足供擔保，即認
    為被告自白有證據能力，為本案之適格證據（即得為證據之
    適格能力），而得作為本案審判之依據（惟自白「證明力」
    之具備，則須具備刑事訴訟法第一百五十六條第二項後段所
    指之「真實性」；且依同條第一項規定，被告自白尚不得作
    為有罪判決之唯一證據）。
  (四)其餘卷存供述證據
    再按被告以外之人於審判外之言詞或書面陳述，除法律有規
    定者外，不得作為證據，刑事訴訟法第一百五十九條第一項
    固有明文。惟被告以外之人於審判外之陳述，經當事人於審
    判程序同意作為證據，法院審酌該言詞陳述或書面陳述作成
    時之情況，認為適當者，亦得為證據；當事人、代理人或辯
    護人於法院調查證據時，知有上開刑事訴訟法第一百五十九
    條第一項不得為證據之情形，而未於言詞辯論終結前聲明異
    議者，視為有前項之同意，刑事訴訟法第一百五十九條之五
    亦有明定。經查：本案偵審卷內之其餘「被告以外之人」於
    審判外之言詞或書面陳述，經本院於審判期日逐一提示予檢
    察官、被告、辯護人閱覽，及逐一宣讀暨告以要旨之結果，
    被告及辯護人概未於本案辯論終結以前，就其「證據能力」
    聲明異議，此觀諸本院準備程序暨審判筆錄所載內容自明；
    兼以本院審酌關此言詞、書面陳述於作成當時，或曾經簽名
    、蓋印以表確認，或觀其形式連續，而查無瑕疵可指，因認
    其「任意性」及「信用性」俱已足供擔保，而核無不適當之
    情形，爰依刑事訴訟法第一百五十九條之五規定，宣示關此
    「被告以外之人」於審判外之言詞或書面陳述，概有證據能
    力，而得作為本案審判之證據。
二、事實認定
    訊之被告丙○○固不否認於前揭時、地運輸第一級毒品海洛
    因致為警查獲等客觀事實，惟矢口否認有何運輸毒品之犯行
    ，辯稱：伊在為警查獲以前，並不知「張智傑」所指示交運
    者，乃毒品危害防制條例所明定列管之第一級毒品海洛因，
    是伊主觀上，應無運輸第一級毒品海洛因之故意云云。經查
    ：
  (一)「00000000000 」大陸地區電信號碼（國際電話區域代碼：
    86），乃案外人「張智傑」個人使用；「0000000000」行動
    門號，則係證人乙○○個人持用（惟係以案外人謝智政名義
    申辦）；至「0000000000」行動門號，則係被告女友粘佩菁
    之胞妹粘雅雯以自己名義申辦予被告持用。此除據被告敘明
    在卷（本院卷第50-51 頁、第107 頁），並有「0000000000
    」行動電話門號申辦資料（本院卷第94頁；另偵查卷第66頁
    有相同內容之門號申辦資料）1 紙附卷足考。雖證人乙○○
    聲稱：我不記得「0000000000」是否我本人所持用之行動門
    號（本院卷第162 頁、第163-164 頁）云云，然經諭令被告
    當庭操作扣案之WINII 行動電話（內插「0000000000」SIM
    卡）以資勘驗，該電話簿內載資料，確實查有證人乙○○之
    「『維林』0000000000」電話紀錄（參見本院卷第106 頁、
    第107 頁）；且經提示「0000000000」行動門號監聽譯文予
    證人乙○○辨識閱覽，除未見證人乙○○就「相關對話內容
    乃出自其口」之事實，為任何相反之主張（本院卷第162-16
    9 頁；包括「0000000000」與「00000000000 」、「000000
    0000」與「0000000000」互為通話之內容在內），證人乙○
    ○更曾明確指出藉大陸地區「00000000000 」電話號碼與之
    通話者，即案外人「張智傑」無誤（譯文另係以「阿清」表
    示）。勾稽以觀，足見證人乙○○聲稱「不記得曾否持用『
    0000000000』行動門號」云云，無非卸責避就之詞；且尤堪
    反徵被告陳稱：「00000000000 」大陸地區電信號碼乃案外
    人「張智傑」個人使用；「0000000000」行動門號則係由證
    人乙○○個人持用等語，要與事實相符，並為可採。
  (二)案外人「張智傑」於95年6 月25日晚間8 時30分左右，曾以
    大陸地區「00000000000 」電信號碼撥打證人乙○○持用之
    「0000000000」行動門號，經證人乙○○於電話中，藉由「
    今晚先請小弟送東西過來，明晚再來收錢」等情詞，對案外
    人「張智傑」提出要約；並經案外人「張智傑」回稱「好啊
    ，我打給小弟，看叫他帶過去阿」，而與證人乙○○達成「
    先到貨，後付款」之合意。此觀之「0000000000」行動門號
    於95年6 月25日晚間8 時30分左右之監聽譯文（本院卷第15
    3 頁）自明。雖上開對話尚無由推知彼2 人所指『東西』之
    實質內容，然稽其語意，「證人乙○○曾藉上開通話，對案
    外人『張智傑』提出購買『物品』之要約，經與案外人『張
    智傑』達成『先到貨，後付款』之共識」，當屬堪可認定。
    兼以細繹「0000000000」行動門號於95年6 月25日之雙向通
    話明細資料（本院卷第95頁），95年6 月25日晚間8 時30分
    左右，案外人「張智傑」確曾藉其大陸地區「00000000000
    」電信號碼撥打被告持用之「0000000000」行動門號。據此
    勾稽推敲，尤堪認被告陳稱：「我曾於95年6 月25日晚間8
    時30分左右，接獲『張智傑』來電，指示我前往基隆市○○
    區○○路之羊肉爐店附近，向姓名年籍不詳綽號『阿偉』之
    男子拿取『物品』，俾依約將『物品』送交證人乙○○」等
    情節，要與事實相符，核非虛妄。
  (三)姑不論證人乙○○及案外人「張智傑」所合意，即案外人「
    張智傑」所據以指示被告向「阿偉」領取之「物品」內容；
    證人乙○○與案外人「張智傑」達成上揭合意後，又因久候
    所指「物品」未至，而於95年6 月26日凌晨零時37分左右，
    以自己持用之「0000000000」行動門號撥打案外人「張智傑
    」大陸地區「00000000000 」電信號碼，俾與案外人「張智
    傑」二度確認，案外人「張智傑」乃於電話中表示「我叫小
    弟現在打給你（證人乙○○）」。詎彼2 人甫結束通話，被
    告旋於同日凌晨零時42分左右，以自己持用之「0000000000
    」行動門號致電證人乙○○（「0000000000」），而與乙○
    ○相約20分鐘後，在基隆市○○區○○街21號百福社區撞球
    協會前見面暨取交所指「物品」。此除為證人乙○○所不否
    認，並有「0000000000」行動門號雙向通話明細資料（本院
    卷第95頁；95年6 月26日凌晨零時42分左右，被告曾以自己
    持用之「0000000000」行動門號，撥打證人乙○○所持用之
    「0000000000」行動門號）及「0000000000」監聽譯文（本
    院卷第155-156 頁；95年6 月26日凌晨零時37分左右，證
    人乙○○以「0000000000」行動門號撥打「張智傑」大陸地
    區「00000000000 」電信號碼之對話內容、95年6 月26日
    凌晨零時42分左右，被告以「0000000000」行動門號撥打證
    人乙○○「0000000000」行動門號之對話內容）足佐。據此
    以觀，足見被告陳稱：「我依旨向姓名年籍不詳綽號『阿偉
    』之男子取得擬交運之『物品』後，又接獲案外人『張智傑
    』之指示，要我直接與證人乙○○電話聯繫，俾確認上開『
    物品』交運之確實時、地，我乃於95年6 月26日凌晨零時42
    分左右，以自己持用之『0000000000』行動門號撥打證人乙
    ○○持用之『0000000000』行動門號，並與證人乙○○相約
    20分鐘後，在基隆市○○區○○街21號百福社區撞球協會前
    見面暨取交上揭『物品』」等過程，亦俱屬真實，並為可採
    。
  (四)與證人乙○○相約既定，被告旋於95年6 月26日凌晨1 時30
    分左右，駕駛MT─8080號自用小客車載運前揭「物品」駛抵
    基隆市○○區○○街21號百福社區撞球協會前，進而手提該
    只袋裝「物品」，擬依約與證人乙○○會合；乃猶未及依旨
    交運，旋因本諸現譯監聽情資預先到場埋伏之員警認其形跡
    與情資相符而趨前盤查並逮捕查獲。又被告斯時所隨身攜帶
    者，除扣案之海洛因6 包（1 大包暨5 小包；驗餘後合計淨
    重：498.35公克）、黑色塑膠袋暨紅白相間塑膠袋各1 只（
    用以盛裝上揭海洛因）、WINII 行動電話1 具暨其內插之「
    0000000000」SIM 卡1 枚、NOKIA 行動電話1 具暨其內插之
    「00000000000 」SIM 卡1 枚，即別無他物。此均為被告所
    不否認，並經證人丁○○即行政院海岸巡防署北部地區巡防
    局查緝員到庭結證無訛（本院卷第170-175 頁），且有北部
    地區巡防局基隆查緝隊搜索扣押筆錄（偵查卷第8-13頁）、
    法務部調查局95年7 月10日調科壹字第320003880 號鑑定通
    知書（偵查卷第68頁）各1 件在卷可憑。茲被告雖辯稱不知
    案外人「張智傑」所指示交運者，乃毒品危害防制條例所列
    管之第一級毒品海洛因云云。然查：
  1.員警依據95年6 月1 日95年北檢大結聲監續字第000712號通
    訊監察書（本院卷第第39-41 頁；核准時間自95年6 月2 日
    上午10時起，至95年6 月30日上午10時止），對證人乙○○
    持用之「0000000000」行動門號進行側錄監聽，乃於95年6
    月26日凌晨零時42分左右監錄得被告以「0000000000」撥打
    證人乙○○所持用之「0000000000」行動門號，暨其對話內
    容如下：（本院卷第155-156 頁）
    被告：兄
    證人：嘿
    被告：我要那裡找你？
    證人：來那個... 我們有那個什麼... 參加那個撞球協會那
          個有沒有
    被告：喔，好，我知道
    證人：那你多久會到？
    被告：啥？
    證人：你多久會到？
    被告：我20分鐘之內
    證人：好好好，我等你，那你是個是...
    被告：嘿
    證人：你出來是要那個喔，「一個半」喔？
    被告：「我知道啊」
    證人：「好」
    被告：「可是他有沒有，他的半也沒有」
    證人：「沒關係，我知道」
    被告：「喔，你知道喔」
    證人：嘿
    被告：喔，好，掰掰
    細稽上開對話內容，除足見被告於95年6 月26日凌晨零時42
    分左右致電證人乙○○之目的，係在確定交運所指「物品」
    時、地（20分鐘以後，基隆市○○區○○街21號百福社區撞
    球協會）；亦足見所指「物品」，與對話內容敘及之「一個
    半」等語，在在至有關聯！乃觀之被告經證人乙○○詢以「
    你出來是要那個喔，『一個半』喔？」不特未見稍有遲疑，
    反係答稱「我知道啊」更進而詢以「可是他有沒有，他的半
    也沒有」；設被告辯稱「不知運輸到場之物品為何」云云屬
    實，則其又何能應答如流至此？是被告辯稱不知云云，首已
    令人匪思。
  2.其次，被告於95年6 月26日凌晨1 時30分左右，在基隆市○
    ○區○○街21號百福社區撞球協會前為警逮捕而查扣之海洛
    因，係以1 大包暨5 小包之形式分裝（總計6 包），且經初
    步過磅，其「1 大包」之含袋毛重為390 公克，至其餘5 小
    包之含袋毛重則係分別為40公克、40公克、20公克、40公克
    、40公克，此參諸卷附搜索扣押物品目錄表（偵查卷第12頁
    ）暨扣案海洛因6 包之各別過磅照片（偵查卷第42-48 頁）
    所示內容自明。又觀此「1 大包」及「5 小包」之分裝重量
    ，該「5 小包」含袋毛重之總和（180 公克），幾已趨近於
    該「1 大包」含袋毛重（390 公克）之一半（195 公克）；
    兼以扣案海洛因「1 大包」之含袋毛重既有390 公克，倘據
    以分裝（分拆）為10小包，其各小包之含袋毛重應在39公克
    上下（計算式：390 公克/10 包= 39公克），據此對照扣案
    「5 小包」海洛因之含袋毛重（40公克、40公克、20公克、
    40公克、40公克），除毛重僅20公克者相距較遠，其各「小
    包」之含袋毛重（40公克），實幾與該「1 大包」經分拆後
    之各小包毛重相當，則上開「一個半」之對話內容，與扣案
    「1 大包」及「5 小包」海洛因之關聯，實已不言而喻！至
    扣案之5 「小包」海洛因中，固查有含袋毛重僅止於20公克
    者，惟衡諸上開譯文所載有關被告詢以「可是他有沒有，他
    的『半也沒有』」，雖其語意未臻完全（因證人乙○○旋即
    回稱「沒關係，我知道」而遭中斷），然互核勾稽上情以觀
    ，所謂「他的半也沒有」所可能隱含未竟之意（例如：「半
    個」的重量尚有短少），實亦恰可與扣案「5 小包」海洛因
    之重量互為呼應。設倘被告與證人乙○○所一再提及之「一
    個半」，並非意指扣案之海洛因6 包（即「一個」意指扣案
    之「1 大包」海洛因；「半個」意指扣案之「5 小包」海洛
    因），則彼2 人之對話內容，何以竟又湊巧如斯？所指「一
    個半」，何以竟能適與扣案之海洛因6 包互為稽合？
  3.再者，海洛因之買賣，因屬違法，而無一定之公定價格足可
    參考，即其各次買賣，或囿於供需雙方之資力、關係之深淺
    、需求之數量、貨源之充裕、品質之良窳（純度）、販賣者
    對資金之需求，乃至政府查緝態度之嚴謹，而迭有變易、浮
    動，是檢警單位本諸查緝經驗所蒐集之過往盤價，固難據為
    認定其「將來」交易價值之證據資料，惟是項過往盤價，既
    係本於過往查緝經驗所製作之統計數據，則其就海洛因之過
    往市值，當仍有相當之參考價值。茲以95年上半年度（95年
    1 月至6 月）之國內海洛因買賣平均價格而言，其每公斤（
    1,000 公克）盤價實係介乎3,810,000 元至10,930,000元之
    間，此觀諸本院卷第90頁所附之統計資料自明。據此而為核
    算，扣案海洛因6 包（驗餘後合計淨重498.35公克），於本
    案經查獲當時即95年6 月26日之客觀交易價值，應係介於1,
    898,713.5 元至5,446,965.5 元之間（計算式：3,810,000
    【元】/1,000【公克】X498.35=1,898,713.5元；10,930,00
    0 【元】/1,000【公克】X498.35=5,446,965.5 元）。則以
    其價格昂貴、取得不易之特性，兼以毒品交易復屢為政府檢
    警單位嚴予取締之犯罪，法律並就此懸有重典處罰，被告倘
    確屬不明就理，案外人「張智傑」又豈敢甘冒風險而委以運
    輸重任！勾稽以觀，被告辯稱不知運輸客體乃第一級毒品海
    洛因云云，亦與常情乖違，而難昭人信服。
  4.綜上研析，因認被告辯稱不知運輸客體為海洛因，而無運輸
    第一級毒品之故意云云，尚非可採；被告就自己依案外人「
    張智傑」之指示，向「阿偉」領取暨運交之客體，乃毒品危
    害防制條例所明定列管之第一級毒品海洛因，於主觀上，應
    早有明確之認識。
  (五)至證人乙○○雖曾到庭附和證稱：因伊向「張智傑」商借現
    款新臺幣（下同）2,000,000 元，是「張智傑」始差遣被告
    與伊聯繫，俾如期運交其中之1,500,000 元；是彼2 人對話
    所提及之「一個」，實係意指1,000,000 元，至所提及之「
    半個」，則係意指500,000 元（本院卷第163 頁）云云。推
    其語意，證人乙○○無非意指「被告於95年6 月26日凌晨零
    時42分左右，以『0000000000』行動門號來電邀約時、地之
    目的，係為交運伊向『張智傑』商借之現款1,500,000 元，
    而與涉案毒品無關」。然查，被告為警逮捕當時，其隨身攜
    帶者，僅扣案之海洛因6 包（1 大包暨5 小包；驗餘後合計
    淨重：498.35公克）、黑色塑膠袋暨紅白相間塑膠袋各1 只
    （用以盛裝上揭海洛因）、WINII 行動電話1 具暨其內插之
    「0000000000」SIM 卡1 枚、NOKIA 行動電話1 具暨其內插
    之「00000000000 」SIM 卡1 枚。此業經本院論述如前。是
    倘證人乙○○所證屬實，則何以未見所指之現金1,500,000
    元？又員警依據95年6 月1 日95年北檢大結聲監續字第0007
    12號通訊監察書（本院卷第第39-41 頁；核准時間自95年6
    月2 日上午10時起，至95年6 月30日上午10時止），對證人
    乙○○持用之「0000000000」行動門號進行側錄監聽，乃於
    95年6 月25日晚間8 時32分左右監錄得案外人「張智傑」以
    「00000000000 」大陸地區電信號碼撥打證人乙○○所持用
    之「0000000000」行動門號，暨其對話內容如下：（本院卷
    第153 頁）
    乙○○：我跟你講，兄是說看你今天晚上
    張智傑：嘿
    乙○○：先叫小弟拿來，然後明天晚上（指95年6 月26日晚
            間）來收錢這樣
    張智傑：嘿
    乙○○：他是說不管這樣明天晚上就會拿給你這樣
    張智傑：嘿
    乙○○：對阿，因為他人剛在我旁邊阿，他剛剛叫我先跟你
            講，他說... 我本來是叫小弟先拿過來
    張智傑：嘿
    乙○○：差不多等一兩個小時
    張智傑：嘿
    乙○○：就是給你拿回去這樣，因為這段時間，算說要先作
            工，他說這樣太趕了叫我先跟你說看看有沒有辦法
            今天晚上先拿，然後明天晚上來收錢這樣
    張智傑：嗯嗯，這樣喔？
    乙○○：嘿
    張智傑：好阿，我打給小弟，看叫他帶過去阿
    乙○○：喔，好阿，那我就跟他講了喔
    張智傑：嗯
    姑不論證人乙○○所稱「先叫小弟拿來」者，究否扣案之海
    洛因6 包（1 大包及5 小包），細譯彼2 人有關「先取貨，
    後付款」之應答內容，核已足見彼2 人買賣意思之合致！又
    就令不論彼2 人買、賣雙方之立場，單自上開應答內容以觀
    ，亦足認證人乙○○所要約，即案外人「張智傑」所差遣被
    告於案發當日運交予證人乙○○者，必係有別於金錢以外之
    「物品」，是證人乙○○聲稱「借貸金錢」云云之洵無可取
    ，已屬昭然。更何況，證人乙○○雖一再砌詞稱金錢借貸云
    云，然徵諸卷附監聽譯文所載（本院卷第142-157 頁），實
    已可見證人乙○○與相關人等一再藉由「他那邊有2 個『男
    生』，1 個14」、「把『男生』拿過來」、「昨天『硬的』
    都給了」、「『一大件』『男生』」、「帶『半個球』過去
    」、「『半兩』『女生』」等「暗語」以掩其行藏之舉，設
    證人乙○○所指金錢借貸云云非虛，則彼等又何需頻頻藉由
    「暗語」聯絡？甚且就其「暗語」內容頻頻更換？據此勾稽
    「被告依案外人『張智傑』指示而運輸到場之客體即扣案海
    洛因6 包」之客觀事實，核已足可反徵證人乙○○與案外人
    「張智傑」所合意者，必屬「海洛因」之買賣無疑；又被告
    運輸海洛因之本案既係肇因於證人乙○○與案外人「張智傑
    」間之海洛因買賣合意，雖證人乙○○係於具結後而為陳述
    ，然自客觀以言，證人乙○○當無「視自己恐罹『尤重於偽
    證罪處罰』重典而不顧」，並據實為對己為不利陳述之可能
    ，是其證述內容之真實可信，自亦無可期待，所證有關金錢
    借貸之內容，並尤足反徵證人乙○○之飾詞情虛。
  (六)茲被告雖否認犯罪，致本院無從究明案外人「張智傑」於95
    年6 月26日凌晨零時37分左右，接獲證人乙○○來電確認以
    後，究係以如何方式，指示被告逕與證人乙○○電話聯繫（
    按：被告係因接獲案外人「張智傑」之指示，始於95年6 月
    26日凌晨零時42分左右，主動致電證人乙○○，參見前述）
    ，然此就被告係依「張智傑」指示，並與「張智傑」基於犯
    意聯絡而運輸扣案海洛因之事實認定，尚不生妨礙或影響。
    併此指明。
  (七)從而，本案事證明確，被告如本判決事實欄所載之運輸毒品
    犯行，應堪認定。
三、論罪科刑
  (一)按毒品危害防制條例第四條第一項所指「運輸」，不以國外
    輸入國內或國內輸出國外為限，其在國內運輸者，亦同屬之
    ，至其運輸方法究為海運、空運、陸運，抑或兼而有之，則
    在所不問。質言之，所指「運輸」，乃本於運輸意思而搬運
    輸送者之謂，倘有此主觀意思而著手為搬運輸送之行為，其
    罪即成立，並非以運抵目的地為完成犯罪之要件，亦不以兩
    地間毒品直接搬運輸送移轉存置於特定地點為限，其以迂迴
    、輾轉方法，利用不相同之運輸工具、方法，將特定之毒品
    移轉運送至終極目的地者，其各階段之運送行為，均不失為
    「運輸」行為的一種（最高法院92年度臺上字第5399號、第
    5426號判決意旨參照）；又區別本罪之既遂與未遂，應以已
    否起運為準，既已起運，構成該罪之輸送行為即已完成，不
    以達到目的地為既遂條件（最高法院93年度臺上字第3018號
    判決意旨參照）。
  (二)查海洛因係毒品危害防制條例第二條第二項第一款所明定列
    管之第一級毒品；核被告如本判決事實欄之所為，係犯毒品
    危害防制條例第四條第一項之運輸第一級毒品罪。查刑法部
    分條文業於94年1 月7 日經三讀修正，於94年2 月2 日經總
    統公布，並自95年7 月1 日起開始施行。雖毒品危害防制條
    例第四條第一項之運輸第一級毒品罪（以下簡稱本法），無
    論在刑法新制施行前、後，其法條文字之構成要件暨法律效
    果俱無變動；然因其罰金刑僅規定「得併科新臺幣一千萬元
    以下罰金」，是其最低數額自應回歸適用刑法第三十三條第
    五款之規定。惟被告行為（95年1 月15日）後，刑法第三十
    三條第五款業已修正。茲依修正前刑法第三十三條第五款「
    罰金：1 元以上。」暨現行法規所定貨幣單位折算新臺幣條
    例第二條所定折算比例而為換算，新制施行以前，本法之罰
    金最低額度為銀元1 元即新臺幣3 元。乃依修正後刑法第三
    十三條第五款規定，即「罰金：新臺幣1,000 元以上，以百
    元計算之。」本法之罰金最低額度已提高為新臺幣1,000 元
    。據此而為比較適用，修正後之刑法第三十三條第五款，顯
    然較不利於被告，本諸刑法第二條第一項所揭櫫之「從舊從
    輕」原則，本法自仍應依修正前刑法第三十三條第五款規定
    ，以銀元1 元即新臺幣3 元為其罰金刑之法定最低數額（最
    高法院95年度第八次刑事庭會議決議三(一)1.參照）。
  (三)被告與案外人「張智傑」間，有犯意之聯絡及行為之分擔，
    皆為共同正犯（查被告行為後，刑法第二十八條雖有文字修
    改，然考其修正理由，僅係意在排除「陰謀共同正犯」、「
    預備共同正犯」之適用，而與本案之共犯型態不生影響，即
    就本案共犯型態而論，新、舊法律並未異其旨趣，是亦不生
    新舊法律比較適用之問題，附此指明）。又被告運輸毒品海
    洛因前後持有毒品海洛因之低度行為，應為運輸之高度行為
    所吸收，不另論罪。
  (四)查被告雖在員警得悉其姓名年籍以前，因心虛而告稱其手提
    物品即「毒品」無誤；然本案員警實係本於監聽情資而到場
    埋伏，並係於被告供承其手持「毒品」以前，即已就被告身
    分產生合理懷疑，是本案情節，當與自首不符，核無自首減
    刑寬典之適用。併此指明。
  (五)查被告運輸第一級毒品海洛因，固助長販賣毒品風氣，並戕
    害他人之身心，惟姑念其並無運輸或販賣毒品之前科素行，
    對重典之認識不夠深切，且其代人運輸毒品之惡行，較之販
    賣毒品資以圖利之實際行為人而言，復有本質差異，是倘不
    論其情節輕重，而一律論處本罪之法定本刑死刑或無期徒刑
    ，則自屬猶嫌過重，並有傷人民對法律之情感，即就全部犯
    罪情節觀之，猶屬法重而情輕，是自客觀以言，即尚有可憫
    恕之處，爰依刑法第五十九條之規定減輕其刑。然按刑法第
    五十七條、第五十九條之規定，為法院就刑之裁量及酌減審
    認標準見解之明文化，固非屬法律之變更（最高法院95年度
    第八次刑事庭會議決議六(一)參照）；惟刑法第六十四條第二
    項、第六十五條第二項倘有變更，因使法官量刑範圍受到限
    縮，行為人受處罰之實質內容即有變更，於新法施行之後，
    自應為新舊法律之比較適用。查被告行為後，刑法第六十四
    條第二項、第六十五條第二項業於94年1 月7 日經三讀修正
    ，於94年2 月2 日經總統公布，並自95年7 月1 日起開始施
    行。茲修正前刑法第六十四條第二項本係規定：「死刑減輕
    者，為無期徒刑或十五年以下十二年以上有期徒刑。」修正
    前刑法第六十五條第二項則係規定：「無期徒刑減輕者，為
    七年以上有期徒刑。」乃於新制施行後，刑法第六十四條第
    二項則規定：「死刑減輕者，為無期徒刑。」刑法第六十五
    條第二項則規定：「無期徒刑減輕者，為二十年以下十五年
    以上有期徒刑。」比較適用新舊法律，修正前之規定顯然較
    有利於被告，按諸首開說明，本件自應適用修正前刑法第六
    十四條第二項及第六十五條第二項之規定，即死刑減為無期
    徒刑或十五年以下十二年以上有期徒刑，無期徒刑則減為七
    年以上有期徒刑；至其罰金刑減輕部分，則因本法罰金刑查
    有修正前刑法第三十三條第五款規定之適用（參見前述(一)）
    ，參照刑法第六十七條、第六十八條有關罰金加減方法修正
    理由：「修正前刑法第三十三條第五款現定，罰金為銀元1
    元以上，既已經修正為新臺幣1,000 元以上，當不致因加減
    其最低度而產生不滿1 元之零數，是自應與有期徒刑相同，
    許其最高度及最低度同加減之。」暨新舊法比較應就罪刑有
    關共犯、未遂犯、想像競合犯、牽連犯、連續犯、結合犯，
    以及累犯加重、自首減輕暨其他法定加減原因與加減例等一
    切情形，綜其全部罪刑之結果而為比較（最高法院95年度第
    八次刑事庭會議決議一(四)參照），自應併適用修正前刑法第
    六十八條規定，僅減輕其最高度。
  (六)本院審酌被告之素行、生活狀況、智識程度，兼以被告運輸
    第一級毒品海洛因，助長毒品交易熱度，使人沉迷於毒癮，
    無法自拔，輕則戕害身心，重則引發各種犯罪，實為多種犯
    罪之源頭，對社會治安有相當程度影響所生之危害，兼以其
    運輸毒品之次數、數量、犯罪情節、犯後態度等一切情狀，
    量處如主文所示之刑。
  (七)按刑罰法令關於沒收之規定，有採職權沒收主義與義務沒收
    主義。職權沒收，指法院就屬於被告所有，並供犯罪所用或
    因犯罪所得之物，仍得本於職權為斟酌沒收與否之宣告，例
    如刑法第三十八條第一項第二款、第三款、第三項前段等屬
    之。義務沒收，又可分為絕對義務沒收與相對義務沒收二者
    。前者指凡法條規定「不問屬於犯人與否，沒收之。」者屬
    之，法院就此等之物，無審酌餘地，除已證明毀滅外，不問
    屬於犯人與否或有無查扣，均應沒收之，例如刑法第二百條
    、第二百零五條、第二百零九條、第二百十九條、第二百六
    十六條第二項、毒品危害防制條例第十八條第一項前段等屬
    之；後者，供犯罪所用或因犯罪所得，且以屬於被告所有者
    為限，始應予以沒收，例如毒品危害防制條例第十九條第一
    項前段、修正前著作權法（87年1 月21日修正公布前之著作
    權法）第九十八條、肅清煙毒條例第十三條第一項是（最高
    法院89年度臺上字第5605號判決意旨參照）。查扣案之第一
    級毒品海洛因6 包，驗餘後合計淨重498.35 公克，包括無從
    與之完全析離之分裝袋6 只，均應依毒品危害防制條例第十
    八條第一項前段規定，宣告沒收併銷燬之（惟因鑑驗而業已
    消耗費失之部分，參諸前揭意旨，自毋須再為沒收銷燬之宣
    告）。至扣案之黑色塑膠袋及紅白相間塑膠袋各1 只，係被
    告運輸毒品所用，雖係案外人「張智傑」所有，而非被告個
    人所有之物，然本於共犯責任連帶之原則，亦應依毒品危害
    防制條例第十九條第一項規定，併予宣告沒收（上開塑膠袋
    既已查扣在案，是自不生一部或全部不能沒收之問題，本院
    亦毋庸於主文併為「如全部或一部不能沒收時，以其財產抵
    償」之諭知，併此指明）。
  (八)扣案之WINII 行動電話1 具暨其內插之「0000000000」SIM
    卡1 枚，係案外人粘雅雯申辦予被告使用，而非被告個人所
    有之物；而扣案之NOKIA 行動電話1 具暨其內插之「000000
    00000 」SIM 卡1 枚，則與本案核無關聯，是本院自亦無從
    隨案併為沒收之宣告，附此敘明。
據上論斷，應依刑事訴訟法第二百九十九條第一項前段，毒品危
害防制條例第四條第一項、第十八條第一項前段、第十九條第一
項，刑法第十一條、第二條第一項、第二十八條、第五十九條、
修正前刑法第三十三條第五款、修正前刑法第六十四條第二項、
修正前刑法第六十五條第二項、修正前刑法第六十八條，判決如
主文。
本案經檢察官甲○○到庭執行職務。
中    華    民    國    95    年    11    月    22    日
                  刑事第三庭法    官  王慧惠
以上正本證明與原本無異。
對於本件判決如有不服，應於收受送達後10日內，向本院提出上
訴書狀，上訴於臺灣高等法院，並按他造當事人之人數附具繕本
。
中    華    民    國    95    年    11    月    22    日
                            書 記 官  王一芳
附錄論罪法條：
毒品危害防制條例第4 條第1 項
製造、運輸、販賣第一級毒品者，處死刑或無期徒刑；處無期徒
刑者，得併科新臺幣 1 千萬元以下罰金。


司法院資訊處製作；財團法人民間司法改革基金會備份。
